臺灣臺北地方法院刑事判決　　　　　　　95年度易字第2547號
公　訴　人　臺灣臺北地方法院檢察署檢察官
被　　　告　乙○○
選任辯護人　劉明益律師
被　　　告　甲○○　大陸地區.
上列被告因違反臺灣地區與大陸地區人民關係條例案件，經檢察
官聲請以簡易判決處刑（95年度偵字第3044號），本院認不宜以
簡易判決處刑，改依通常程序審理後，判決如下：
    主  文
乙○○違反不得僱用大陸地區人民在臺灣地區從事未經許可之工
作之規定，處拘役伍拾玖日，如易科罰金，以銀元參佰元即新臺
幣玖佰元折算壹日。
甲○○違反不得居間介紹他人僱用大陸地區人民在臺灣地區從事
未經許可之工作之規定，處拘役伍拾日，如易科罰金，以銀元參
佰元即新臺幣玖佰元折算壹日。
    事  實
一、乙○○前於民國九十四年間，已因違反臺灣地區與大陸地區
    人民關係條例案件，經本院以九十四年度簡字第二二三八號
    刑事判決科罰金新臺幣五萬元確定，明知不得僱用大陸地區
    人民在臺灣地區從事未經許可之工作，竟仍不思悛悔，因向
    丙○○承包臺北市○○路○段十七號三樓「臺北市青少年育
    樂中心」室內拆除工程，竟經由真實姓名、年籍不詳之成年
    人居間介紹，明知王長日係未經許可在臺灣地區工作之大陸
    地區人民，竟仍於九十四年十二月二十六日上午某時，以每
    日工資新臺幣（下同）二千元之代價，僱用王長日在上址從
    事未經許可之牆壁拆除、清運垃圾工作。而甲○○亦明知不
    得居間他人非法僱用大陸地區人民在臺灣地區工作，卻仍居
    間介紹乙○○於上開日期某時，同樣以每日工資二千元之代
    價，僱用陳銀欽在上址從事未經許可之牆壁拆除、清運垃圾
    等工作。嗣於九十四年十二月二十六日下午五時三十分許，
    為警在上址查獲陳銀欽、王長日二人係未經許可工作之大陸
    地區人民，始循線查悉上情。
二、案經臺北市政府警察局中正第一分局報請臺灣臺北地方法院
    檢察署檢察官偵查後聲請以簡易判決處刑，本院認不宜以簡
    易判決處刑，改依通常程序審理。
    理  由
一、訊據被告乙○○與甲○○均矢口否認有何非法僱用大陸地區
    人民在臺灣地區工作之犯行，被告乙○○辯稱：當日工程係
    丙○○請其幫忙，然因其另有工程要做，因此轉問被告甲○○是否能夠至該工地工作，因此陳銀欽與王長日均為被告甲○○所僱用，與其無關，其之前已經違反該規定而經科處罰
    金，不可能再犯云云；而被告甲○○則以其不知道陳銀欽與
    王長日無工作證云云為辯。經查：
  (一)證人陳銀欽與王長日均為大陸地區人民，且未經許可在臺灣
    地區工作等事實，此有大陸地區人民明細資料報表二紙在卷
    可參（偵查卷第二十五頁至第二十六頁）。且其二人於偵查
    中均結證稱，被告乙○○為渠等老闆，工作當天被告乙○○
    有在現場，並且指示打牆壁、清運垃圾等工作，還有買水果
    、便當給渠等。而證人陳銀欽復證稱被告甲○○就是介紹其
    至現場工作的人，證人王長日則另證述是之前打零工認識的
    一位朋友介紹伊至現場工作的等語（偵查卷第七十四頁至第
    七十五頁）。
  (二)而查獲本件之警員鍾兆城於偵查中亦結證稱：「工地在我們
    派出所附近，當時我發現有一個女子在清掃垃圾，我們發現
    她有大陸口音，我們就問她有幾個人出來工作，她說有四個
    人，我們就上樓查證，起初發現王長日、甲○○以及該名倒
    垃圾的女子在工作，我們就請他們出示工作證，其中倒垃圾
    的女子與甲○○有工作許可證，所以就先讓他們先行離開，
    而王長日推稱放在洗手間，帶我們去找他的許可證，結果根
    本就沒有，這三人都說乙○○是他們的老闆。後來，我們再
    返還現場，聯絡大包丙○○，才發現陳銀欽躲在擺放雜物的
    工作間裡頭，經查證她也是沒有工作許可證的，當時她說是
    阿祥介紹她來的，但當時甲○○已先行離去」等語。（偵查
    卷第七十五頁）
  (三)證人丙○○雖於本院經檢察官行主詰問時，證稱當時係請被
    告乙○○幫忙找工人，但因被告乙○○調不出人，因此請被
    告甲○○調人，所以證人陳銀欽與王長日均為被告甲○○所
    僱用，當是全部工資亦是交由被告甲○○云云（本院卷第三
    十一頁至第三十二頁反面）。惟稽之被告對於證據能力不爭
    執之警訊筆錄內容所示，證人丙○○於九十四年十二月二十
    六日接受警察訊問時，表示證人陳銀欽與王長日均為被告乙○○派工前來做事，並將工資給付給被告乙○○，且有一再
    向被告乙○○強調來工作的人一定要有工作證等語（偵查卷
    第八頁至第九頁），從未提及被告甲○○僱用工人之事。且
    被告甲○○經本院以證人身分訊問時，證稱當日工資係證人
    丙○○的主任給的，但僅有領一部份，是後來才再給的（本
    院卷第四十頁反面），核與證人丙○○所證情節並不一致，
    則證人丙○○於本院證述之情節，不僅與其先前之陳述相異
    ，亦與被告甲○○證述之情節相左，實有可疑之處，無以遽
    採。
  (四)被告甲○○於警訊及偵查中一再指陳被告乙○○為其老闆，
    且指被告乙○○係為推卸責任，所以才說工人不是伊找的，
    而於本院準備程序中，亦指陳係被告乙○○要其找工人來工
    地等語（本院卷第二十二頁）。然其於本院卻證稱陳長欽與
    王長日均為朋友介紹，然後由其僱用至工地現場，由工地之
    陳主任指派工作云云（本院卷第三十六頁反面至第三十八頁
    ）；而證人丙○○亦證述當時確有一位陳姓工地主任云云（
    本院卷第三十四頁）。惟證人丙○○於本件被查獲當日所陳
    述之內容，未曾提及有陳姓工地主任之事；而證人陳銀欽與
    王長日，於偵查中作證時亦均未提及有此人之存在；被告乙○○與甲○○自警訊至偵查中及本院準備程序中，也從未表
    示當時工地有另一位陳主任，則上開工地是否確有陳姓工地
    主任在場，顯有可疑之處。且被告甲○○經本院以證人身分
    質以為何與先前陳述之內容有明顯不同時，其證稱：「因為
    當日我搞不清楚狀況是如何，後來他們才告訴我那是點工」
    等語（本院卷第三十九頁反面）。是被告甲○○於本院所證
    述之內容，亦顯有迴護被告乙○○之情形，自難以採信。
  (五)末查證人甲○○本身為經主管機關許可在臺灣地區工作，而
    領有工作許可證之人，此為其所自陳，並有大陸地區配偶工
    作許可證影本一紙附卷可稽（偵查卷第二十四頁），其對於
    大陸地區人民在臺灣地區工作，必須領得許可證之事實，當
    知之甚詳，且法律一經頒布，人民即有知法守法之義務，被
    告對於阻卻違法意識方面，既無正當理由而無法避免之阻卻
    事由，自應負刑事責任。其所為上開辯解，顯係卸責之詞，
    無足採信。
  (六)綜上所查，被告二人犯行，已堪認定，渠等所為辯解，均屬
    無據，難以採信。本案事證明確，應予依法論科。
二、查本件被告二人行為之後，刑法部分條文已於九十四年二月
    二日經總統令修正公佈，並於九十五年七月一日施行。而按
    行為後法律有變更者，適用行為時之法律，但行為後之法律
    有利於行為人者，適用最有利於行為人之法律，刑法第二條
    第一項定有明文。經查修正後刑法第三十三條第五款規定罰
    金刑為新臺幣一千元以上，以百元計算之，而修正前則規定
    罰金為一元以上，且以銀元為計算單位，經依罰金罰鍰提高
    標準條例第一條前段，以及現行法規所定貨幣單位折算新臺
    幣條例第二條規定折算後，罰金刑則為新臺幣三十元以上，
    經比較新、舊法之結果，修正後之法律並未較有利於行為人
    。依前開法律規定，自應適用被告行為時即修正前刑法之相
    關規定論處。
三、核被告乙○○所為，係違反臺灣地區與大陸地區人民關係條
    例第十五條第四款之規定，應依同條例第八十三條第一項規
    定論處；而被告甲○○所為，則係違反同條例第十五條第五
    款之規定，亦應依同條例第八十三條第一項規定論處。被告
    乙○○雖非法僱用大陸地區人民陳銀欽與王長日在臺從事工
    作，然其係因同一工程而予以僱用，且僱用之時間難以切割
    ，應論以包括的一罪。公訴意旨認被告乙○○所為係連續犯
    ，尚有未洽，於此敘明。爰審酌被告乙○○僱用大陸地區來
    臺人民從事未經許可之工作，而被告甲○○居間介紹被告乙○○僱用大陸地區來臺人民從事未經許可之工作，所為均嚴
    重影響臺灣地區就業勞工之權益，且犯後態度不佳、否認犯
    行，而被告乙○○前已曾因僱用大陸地區來臺人民從事未經
    許可之工作而經法院判決確定，竟又再度僱用非法工作之大
    陸地區人民，惡性非輕，及其生活狀況與智識程度等一切情
    狀，分別量處如主文所示之刑。末查刑法關於易科罰金折算
    標準之規定，於被告行為後亦有修正，依被告行為時之刑法
    第四十一條第一項前段規定：「犯最重本刑為五年以下有期
    徒刑以下之刑之罪，而受六個月以下有期徒刑或拘役之宣告
    ，因身體、教育、職業、家庭之關係或其他正當事由，執行
    顯有困難者，得以一元以上三元以下折算一日，易科罰金。
    」而被告行為時之易科罰金折算標準，即修正前罰金罰鍰提
    高標準條例第二條規定（現已刪除），就其原定數額提高為
    一百倍折算一日，則本件被告行為時之易科罰金折算標準，
    應以銀元一百元以上三百元以下折算一日，經折算為新臺幣
    後，應以新臺幣三百元以上九百元以下折算為一日。惟九十
    五年七月一日修正公布施行之刑法第四十一條第一項前段則
    規定：「犯最重本刑為五年以下有期徒刑以下之刑之罪，而
    受六個月以下有期徒刑或拘役之宣告者，得以新臺幣一千元
    、二千元或三千元折算一日，易科罰金」。經比較修正、前
    後之易科罰金折算標準，以九十五年七月一日修正公布施行
    前之規定，較有利於被告，依前開規定，自應依修正前刑法
    第四十一條第一項前段，分別諭知易科罰金之折算標準。
據上論斷，應依刑事訴訟法第四百五十二條、第二百九十九條第
一項前段，臺灣地區與大陸地區人民關係條例第十五條第四款、
第五款、第八十三條第一項，刑法第十一條前段、第二條第一項
前段，修正前刑法第四十一條第一項前段，罰金罰鍰提高標準條
例第二條，現行法規所定貨幣單位折算新臺幣條例第二條，判決
如主文。
本案經檢察官黃于真到庭執行職務
中　　華　　民　　國　　96　　年　　1 　　月　　31　　日
　　　　　　　　　刑事第七庭審判長法　官　梁耀鑌
                                  法  官  許泰誠
                                  法  官  余明賢
以上正本證明與原本無異。
如不服本判決，應於判決送達後10日內，向本院提出上訴狀。
　　　　　　　　　　　　　　  　　書記官　葉潔如
中　　華　　民　　國　　96　　年　　1 　　月　　31　　日
附錄本案論罪科刑法條全文
臺灣地區與大陸地區人民關係條例第十五條下列行為不得為之：
一  使大陸地區人民非法進入臺灣地區。
二  明知臺灣地區人民未經許可，而招攬使之進入大陸地區。
三  使大陸地區人民在臺灣地區從事未經許可與許可目的不符之
    活動。
四  僱用或留用大陸地區人民在臺灣地區從事未經許可或與許可
    範圍不符之工作。五居間介紹他人為前款之行為。
臺灣地區與大陸地區人民關係條例第八十三條
違反第十五條第四款或第五款規定者，處二年以下有期徒刑、拘
役或科或併科新臺幣三十萬元以下罰金。
意圖營利而違反第十五條第五款規定者，處三年以下有期徒刑、
拘役或科或併科新臺幣六十萬元以下罰金。
法人之代表人、法人或自然人之代理人、受僱人或其他從業人員
，因執行業務犯前二項之罪者，除處罰行為人外，對該法人或自
然人並科以前二項所定之罰金。但法人之代表人或自然人對於違
反之發生，已盡力為防止行為者，不在此限。
